臺灣高等法院高雄分院刑事判決　　　　96年度上訴字第1113號
上 訴 人　臺灣高雄地方法院檢察署檢察官
被　　告　甲○○
上列上訴人因被告違反毒品危害防制條例案件，不服臺灣高雄地
方法院96年度訴字第24號中華民國96年3 月30日第一審判決（起
訴案號：臺灣高雄地方法院檢察署95年度毒偵字第8369號），提
起上訴，（移送本院併辦案號：同署96年度毒偵字第3593號）本
院判決如下：
     主  文
上訴駁回。
     事實及理由
一、本案經本院審理結果，認原審判決認事用法及量刑均無不當
    ，應予維持，並引用原審判決書記載之事實、證據及理由（
    如附件）。
二、檢察官上訴以被告另基於施用第一級毒品之犯意，於民國（
    下同）96年2 月7 日上午8 時30分許回溯48小時內某時，在
    某處施用第一級毒品海洛因，嗣因其係警方列管毒品調驗人
    口，於96年2 月7 日上午經警通知到案，並於同日上午8 時
    30分許為警採尿送驗呈嗎啡陽性反應，有檢驗報告足憑，此
    部分被告施用第一級毒品犯嫌，與本案判決認定之被告施用
    第一級毒品犯行，其行為反覆係屬集合犯之單純一罪，依審
    判不可分原則，應為原起訴效力所及，原審未及審酌，漏未
    裁判，難認允當云云。
三、查被告於96年2 月7 日再次施用第一級毒品海洛因，距原審
    判決認定其於95年9 月13日8 時30分許回溯24小時內之某時
    施用海洛因之時間，已有數月之久，且據被告於本院審理時
    供稱：伊自95年9 月13日為警查獲後，即未再施用海洛因，
    直至96年2 月5 日上午10時，始又好奇再行施用海洛因等語
    ，顯見被告嗣後施用海洛因之行為係另行起意，與先前施用
    海洛因之行為，並無反覆實行之集合犯一罪關係，自不能一
    併予以審酌，是檢察官上訴指摘原判決漏未審判為不當，非
    有理由，應予駁回。此部分無從併案審理，自應退回檢察官
    另行處理。
四、據上論斷，應依刑事訴訟法第368 條、第373 條，判決如主
    文。
本案經檢察官許月雲到庭執行職務。
中　　華　　民　　國　　96　　年　　6 　　月　　15　　日
                  刑事第四庭    審判長法  官   蕭權閔
                                      法  官   吳進寶
                                      法  官   陳吉雄
以上正本證明與原本無異。
如不服本判決應於收受本判決後10日內向本院提出上訴書狀，其
未敘述上訴理由者，並得於提起上訴後10日內向本院補提理由書
狀（均須按他造當事人之人數附繕本）「切勿逕送上級法院」。
中　　華　　民　　國　　96　　年　　6 　　月　　20　　日
　　　　　　　　　　　　　　　　　　　書記官   梁美姿
                                                       w
附件：
臺灣高雄地方法院刑事判決　　　　　　　　96年度訴字第24號
公　訴　人　臺灣高雄地方法院檢察署檢察官
被　　　告　甲○○　男　30歲（民國○○年○月○日生）
　　　　　　　　　　身分證統一編號：Ｚ000000000號
　　　　　　　　　　住高雄縣大寮鄉○○村○○○路205巷19
　　　　　　　　　　號
上列被告因違反毒品危害防制條例案件，經檢察官提起公訴（95
年度毒偵字第8369號），本院判決如下：
    主  文
甲○○施用第一級毒品，累犯，處有期徒刑壹年肆月。
    事  實
一、甲○○前於民國88年12月間因施用毒品案件，經本院裁定送
    觀察、勒戒後，認無繼續施用毒品之傾向，經臺灣高雄地方
    法院檢察署檢察官以88年度偵字第16602號為不起訴處分。
    復因施用毒品，經本院裁定送戒治處所強制戒治，於90年2
    月10日執行完畢。再於93年間，因施用毒品案件，經本院以
    93年度訴字第1266號判決判處有期徒刑1 年，於94年11月3
    日縮刑期滿執行完畢。詎其仍不知悔改，基於施用第一級毒
    品海洛因之犯意，自95年9 月13日8 時30分許回溯24小時內
    之某時，在不詳地點，以不詳方式施用第一級毒品海洛因1
    次。嗣於95年9 月13日8 時30分，經通知至高雄縣政府警察
    局林園分局採集尿液送驗，結果呈嗎啡陽性反應，始悉上情
    。
二、案經高雄縣政府警察局林園分報告臺灣高雄地方法院檢察署
    檢察官偵查起訴。
    理  由
一、按毒品危害防制條例於92年7 月9 日修正公布，自93年1 月
    9 日施行，其中第20條、第23條將施用毒品之刑事處遇程序
    ，區分為「初犯」及「5 年內再犯」、「5 年後再犯」。依
    其立法理由之說明：「初犯」，經觀察、勒戒或強制戒治後
    ，應為不起訴處分或不付審理之裁定；經觀察、勒戒或強制
    戒治執行完畢釋放後，「5 年內再犯」者，因其再犯率甚高
    ，原實施之觀察、勒戒及強制戒治既已無法收其實效，爰依
    法追訴或裁定交付審理。至於經觀察、勒戒或強制戒治執行
    完畢釋放後，「五年後再犯」者，前所實施之觀察、勒戒或
    強制戒治已足以遮斷其施用毒品之毒癮，為期自新及協助其
    斷除毒癮，仍適用「初犯」規定，先經觀察、勒戒或強制戒
    治之程序。從而依修正後之規定，僅限於「初犯」及「五年
    後再犯」二種情形，始應先經觀察、勒戒或強制戒治程序。
    倘被告於5 年內已再犯，經依法追訴處罰，縱其第三次（或
    第三次以上）再度施用毒品之時間，在初犯經觀察、勒戒或
    強制戒治執行完畢釋放5 年以後，已不合於「5 年後再犯」
    之規定，且因已於「5 年內再犯」，顯見其再犯率甚高，原
    實施觀察、勒戒或強制戒治，已無法收其實效，即應依該條
    例第10條處罰，最高法院95年度第7 次刑事庭會議決議闡釋
    甚明。查本件被告甲○○前因施用毒品，經本院裁定送戒治
    處所強制戒治，於90年2 月10日執行完畢，再於戒治完畢5
    年內之93年間，因施用毒品案件，經本院以93年度訴字第
    1266 號 判決判處有期徒刑1 年，於94年11月3 日縮刑期滿
    執行完畢，有臺灣高等法院被告前案紀錄表在卷可稽，揆諸
    前開決議意旨，自應依法論科。
二、訊據被告矢口否認前揭犯行，並辯稱其並無施用海洛因，惟
    查：
(一)被告於林園分局採集之尿液經送具備毒品檢驗專業能力之長
    榮大學以酵素免疫分析法初步檢驗，以氣象層析質譜儀法確
    認檢驗之結果，均呈嗎啡陽性反應，有列管毒品人口尿液檢
    體採集送驗記錄表、長榮大學確認報告在卷可稽。而人體施
    用第一級毒品海洛因後，可於2至4天內自尿液驗出嗎啡之醫
    學經驗，亦經行政院衛管制藥品管理局91年10月3日管檢字
    第110436號函文釋示明確。被告施用毒品之犯行，已足認定
    。
(二)被告雖辯稱其並無施用海洛因，然鑑定機關所使用之酵素免
    疫分析法（EIA），係利用待測藥物與藥物-酵素之間競爭性
    與抗體結合，將NAD＋轉變成NADH，偵測340nm波長之吸收高
    低，測定其濃度，對結構類似之成分，可能產生交叉反應，
    而呈偽陽性。而所謂氣相層析質譜儀分析法（GC/MS），係
    結合氣相層析儀及質譜儀，將分析物氣化後以氣體來當載體
    ，帶著分析物在氣相層析儀中依分析物對管柱吸附力強弱進
    行分離, 對管柱吸附力強的分析物會滯留較久之原理，將氣
    相層析儀的裝置連接質譜儀，則各成分都可測定出其分子量
    和結構而得一質譜圖，而不同之物質會有其特定之質譜圖，
    故在物質之判斷上有若指紋鑑定，因此，理論上如果扣除人
    為因素不與列計者，氣相層析質譜儀之精確度接近百分之百
    ，故能排除偽陽性之可能，行政院衛生署管制藥品管理局曾
    以92年6月20日管檢字第0920004713號函詳予說明。是被告
    之尿液既已驗出嗎啡陽性反應，已有科學之根據可證實其曾
    施用海洛因，被告辯解顯不足採。
(三)綜上所述，本件事證明確，被告犯行已堪認定。
三、核被告所為，係犯毒品危害防制條例第10條第1 項之施用第
    一級毒品罪，其持有毒品之低度行為應為施用毒品之高度行
    為所吸收，不另論罪。被告前因施用毒品案件，經本院以93
    年度訴字第1266號判決判處有期徒刑1年，於甫94年11月3日
    縮刑期滿執行完畢，有臺灣高等法院被告前案紀錄表在卷可
    稽，其於執行完畢後5年內故意再犯本件有期徒刑以上之罪
    ，為累犯，應依刑法第47條第1項加重其刑。爰審酌被告施
    用毒品，觀察勒戒不起訴處分後猶不知悔悟，犯後矢口否認
    犯行，態度不佳，犯罪之動機、目的、施用期間、次數、所
    生身心之危害等一切情狀，量處如主文所示之刑。
據上論斷，應依刑事訴訟法第299條第1項前段，毒品危害防制條
例第10條第1項，刑法第11條前段、第47條第1項，判決如主文。
本案經檢察官劉穎芳到庭執行職務
中　　華　　民　　國　　96　　年　　3　　月　　30　　日
                  刑事第九庭  審判長法　官   王啟明
                                    法  官   陳建和
                                    法  官   王奕勛
以上正本證明與原本無異。
如不服本判決，應於收受送達後10日內向本院提出上訴書狀。
中　　華　　民　　國　　96　　年　　3　　月　　30　　日
　　　　　　　　　　　　　　        書記官   陳心儀
附錄本案論罪科刑法條：
毒品危害防制條例第10條第1 項
毒品危害防制條例第10條
施用第一級毒品者，處 6 月以上 5 年以下有期徒刑。
施用第二級毒品者，處 3 年以下有期徒刑。
